【裁判字號】    97,易,3310
【裁判日期】    980403
【裁判案由】    詐欺
【裁判全文】
臺灣板橋地方法院刑事判決              97年度易字第3310號
公  訴  人  臺灣板橋地方法院檢察署檢察官
被      告  甲○○
上列被告因詐欺案件，經檢察官提起公訴（97年度偵字第25716
號、97年度偵緝字第2405號），本院合議庭裁定依簡式審判程序
審理，並判決如下：
    主  文
甲○○幫助意圖為自己不法之所有，以詐術使人將本人之物交付
，處有期徒刑月，如易科罰金，以新臺幣壹仟元折算壹日。
    事  實
一、甲○○雖預見提供金融機構帳戶予他人使用，可能幫助他人
    從事詐欺行為，作為取得財物或財產上之利益之管道，竟仍
    基於縱該人將其帳戶用以從事詐欺行為，亦不違反其本意之
    幫助犯意，於民國97年6 月27日，在位於臺北縣新莊市之輔
    仁大學左邊道路的7-11便利商店內之提款機前，將其在臺灣
    郵政股份有限公司蘆洲民族路郵局（下稱蘆洲民族路郵局）
    所開設帳號00000000000000號之帳戶存摺、提款卡及密碼，
    以新臺幣（下同）2,000 元，出租予真實姓名年籍不詳、年
    約二、三十歲、綽號「阿祥」之成年男子，而容任該成年男
    子所屬之詐欺集團使用其持有之上開帳戶遂行詐欺取財犯罪
    。繼之該成年男子所屬之詐欺集團於取得上開帳戶後，即基
    於意圖為自己不法所有之犯意分別為下列詐欺犯行：
  (一)該詐欺集團以某不詳年籍姓名之女子，佯以奇摩拍賣賣家名
    義，於97年6 月27日18時09分許，以電話撥打至丙○○之電
    話，向丙○○佯稱：其前次購物程序發生錯誤，設定其帳戶
    為分期付款，需至銀行自動櫃員機取消分期付款設定云云，
    使丙○○陷於錯誤，並於97年6 月27日18時22分許，前往臺
    北市○○街77號之合作金庫，依照指示操作自動櫃員機，使
    其帳戶內之金額轉出29,999元至之甲○○上開帳戶內得逞。
    嗣丙○○發現交易明細表所載之金額係轉入他人之帳戶，始
    發現被詐騙，而報警處理。
  (二)該詐欺集團又以某不詳年籍姓名之女子，佯以奇摩拍賣賣家
    名義，於97年6 月27日16時58分許，以電話撥打至乙○○之
    電話，向乙○○佯稱：其上網購物匯錢時誤設定為分期轉帳
    ，致使每月會多扣金額云云。嗣另一某不詳年籍姓名之女子
    ，再以電話撥打給乙○○，自稱其為郵局職員，並將電話交
    由另一某不詳年籍姓名、自稱為「主任」之男子，由該男子
    與乙○○通話，該男子表示乙○○須依照他的指示至提款機
    前將上開誤設定為分期轉帳之設定取消，使乙○○陷於錯誤
    ，於97年6 月27日17時34分許，以ATM 轉帳方式轉出29,999
    元至甲○○上開帳戶內得逞，復依照該男子之指示將明細表
    撕毀丟掉。嗣經乙○○發覺有異，始知受騙而報警處理。
二、案經臺北縣政府警察局蘆洲分局、新莊分局報告臺灣板橋地
    方法院檢察署檢察官偵查後聲請以簡易判決處刑。
    理  由
一、訊據被告甲○○對於上揭犯罪事實均坦承不諱，核與被害人
    丙○○、乙○○在警詢中指訴之情節相符，並據證人即丹鳳
    郵局行員謝玉珠在警詢中指述綦詳。此外，復有被害人丙○○提出之合作金庫自動櫃員機交易明細單影本、臺灣郵政股
    份有限公司三重郵局97年7 月21日營字第0975001312號函暨
    被告上開於蘆洲民族路郵局所開設帳戶之儲戶基本資料影本
    及自97年6 月1 日至97年7 月10日客戶歷史交易清單、郵局
    掛失補副申請書、臺北市政府警察局萬華分局武昌街派出所
    受理各類案件紀錄表、報案三聯單及受理詐騙帳戶通報警示
    簡便格式表、桃園縣政府警察局龜山分局坪頂派出所受理詐
    騙帳戶通報警示簡便格式表各1 件附卷可查。足認被告上開
    自白，核與事實相符。又金融帳戶事關個人財產權益之保障
    ，其專有性甚高，除非本人或與本人親密關係者，難認有何
    理由可自由流通使用該存摺，且一般人均有妥為保管及防止
    他人任意使用之認識，縱特殊情況偶須交付他人使用，亦必
    深入瞭解他人用途暨其合理性，始予提供；而該等專有物品
    如落入不明人士手中，且未加以闡明正常用途，極易被利用
    為詐騙或其他與財產犯罪之工具，此乃依一般生活認知所易
    於體察之常識。而有犯罪意圖者，非有正當理由，竟徵求他
    人提供帳戶，客觀上可預見其目的，多係欲藉該帳戶取得不
    法犯罪所得，且隱匿帳戶內資金之實際取得人之身分，以逃
    避追查，此均經媒體廣為披露，並經相關單位宣導多時，被
    告對此自無不知之理，其對向其收取帳戶之人不自己開立帳
    戶卻收取他人金融機構帳戶之舉，豈能無疑？是被告將其所
    有上開帳戶提供予他人使用，雖被告未必對於該收受帳戶犯
    罪集團成員之詐欺對象、手法等內容知之甚詳，惟其應可得
    預見系爭帳戶有可能遭該犯罪集團持以做為詐騙他人款項犯
    罪所用之帳戶，並執為防止司法機關追查詐騙集團成員本身
    而使用之工具，然其對該可能發生之幫助詐欺犯罪事實仍予
    漠視，並執意交付其所有上開帳戶、提款卡、密碼予他人使
    用，顯見被告確有幫助該不詳姓名年籍、綽號「阿祥」之成
    年男子所屬之詐欺集團利用其金融機構帳戶向被害人詐欺取
    財之不確定故意及行為甚明。綜上所述，本件事證明確，被
    告犯行堪以認定。
二、本件被告將其所申請郵局帳戶之存摺、提款卡及密碼，交付
    予詐欺集團使用，使該詐欺集團得以之作為對被害人實施詐
    欺取財犯罪之取款工具，顯係基於幫助實施詐欺取財犯罪之
    犯意，且所為提供郵局帳戶之行為，亦屬刑法詐欺罪構成要
    件以外之行為，故核被告所為，係犯刑法第339 條第1 項、
    第30條第1 項之幫助詐欺取財罪。被告以一幫助行為，幫助
    該詐欺集團成員先後詐騙被害人丙○○、乙○○2 人，而觸
    犯數幫助詐欺取財罪，為同種想像競合，應依刑法第55條規
    定從一幫助詐欺取財罪處斷。被告係幫助詐欺集團成員為詐
    欺取財之犯行，為幫助犯，應依刑法第30條第2 項之規定，
    按正犯之刑減輕之。爰審酌被告未思正職，竟貪圖私利，將
    存摺、提款卡與密碼等物提供予不法詐欺集團牟利，助長他
    人犯罪，非但增加被害人尋求救濟及治安機關查緝犯罪之困
    難，亦使不法詐欺集團得以順利掩飾其詐欺所得之財物，危
    害被害人財產安全及社會治安，再被告迄今仍未賠償被害人
    丙○○、乙○○所分別受有29,999元、29,999元，共計59,9
    98元之損失而與被害人2 人達成和解，惟衡其犯後坦承犯行
    之態度等一切情狀，量處如主文所示之刑，並諭知如易科罰
    金之折算標準，以資懲儆。
三、末按「除被告所犯為死刑、無期徒刑、最輕本刑為三年以上
    有期徒刑之罪或高等法院管轄第一審案件者外，於前條第一
    項程序進行中，被告先就被訴事實為有罪之陳述時，審判長
    得告知被告簡式審判程序之旨，並聽取當事人、代理人、辯
    護人及輔佐人之意見後，裁定進行簡式審判程序。」刑事訴
    訟法第273 條之1 第1 項定有明文。查本件被告所犯上開幫
    助詐欺之罪，非最輕本刑為三年以上有期徒刑之罪，且被告
    於本院98年3 月20日準備程序進行中，復就被訴之事實為有
    罪之陳述，經告知被告簡式審判程序之旨，被告及公訴人對
    於本件改依簡式審判程序審理亦均表示無意見，本院即依前
    揭刑事訴訟法規定，裁定本件進行簡式審判程序，末此敘明
    。
據上論斷，應依刑事訴訟法第299 條第1 項前段、第273 條之1
第1 項，刑法第30條第1 項、第2 項、第339 條第1 項、第55條
、第41條第1 項前段，刑法施行法第1 條之1 第1 項、第2 項，
判決如主文。
本案經檢察官藍海凝到庭執行職務。
中    華    民    國    98    年     4    月    3    日
                  刑事第十六庭    法  官  許必奇
右正本證明與原本無異。
如不服本判決，應於判決送達後10日內，向本院提出上訴狀。
                                  書記官  金和國
中    華    民    國    98    年     4    月    3    日
附錄：
中華民國刑法第339 條第1 項：
意圖為自己或第三人不法之所有，以詐術使人將本人或第三人之
物交付者，處5 年以下有期徒刑、拘役或科或併科1 千元以下罰
金。


司法院資訊處製作；財團法人民間司法改革基金會備份。
